臺灣板橋地方法院刑事判決　　　　　　　 94年度訴字第871號
公　訴　人　臺灣板橋地方法院檢察署檢察官
被　　　告　丙○○
選任辯護人　趙國生律師
上列被告因違反毒品危害防制條例等案件，經檢察官提起公訴（
93年度偵字第8206號），本院判決如下：
    主  文
丙○○連續轉讓第一級毒品，累犯，處有期徒刑貳年，扣案之第
一級毒品海洛因陸包（淨重伍點玖貳公克）沒收銷燬；又未經許
可，寄藏可發射子彈具有殺傷力之改造玩具手槍，累犯，處有期
徒刑壹年拾月，併科罰金新臺幣壹拾陸萬元，罰金部分如易服勞
役，以新臺幣玖佰元即銀元佰元折算壹日，扣案之具殺傷力仿
BERETTA 廠改造玩具手槍壹支（含彈匣壹個，槍枝管制編號：0
000000000號）、子彈貳顆，均沒收；又以加害生命、
身體之事，恐嚇他人，致生危害於安全，累犯，處有期徒刑捌月
，應執行有期徒刑肆年肆月，併科罰金新臺幣壹拾陸萬元，罰金
部分如易服勞役，以新臺幣玖佰元即銀元佰元折算壹日，扣案
之第一級毒品海洛因陸包（淨重伍點玖貳公克）沒收銷燬，扣案
之具殺傷力仿BERETTA 廠改造玩具手槍壹支（含彈匣壹個；槍枝
管制編號：0000000000號）、子彈貳顆，均沒收。
    事  實
一、丙○○前曾因重利案件，經本院判處有期徒刑四月，經上訴
    臺灣高等法院後，於民國88年4 月15日駁回上訴，判決確定
    ，嗣於89年2 月19日執行完畢出監。詎猶不知悔改，明知未
    經許可不得持有具有殺傷力可發射子彈之改造手槍，竟於85
    年間某日，在不詳地點收受其友人褚東明（已死亡）交付具
    殺傷力仿BERETTA 廠半自動手槍製造之金屬玩具手槍槍身、
    土造金屬槍管及土造金屬滑套組合而成之改造手槍（槍枝管
    制編號：0000000000號）1 枝，及具殺傷力之制式子彈5 顆
    ，並受寄藏放於臺北縣新莊市○○路石頭公廟附近，嗣於92
    年11月1 日凌晨4 時許，丙○○之表兄楊福義（另經為不起
    訴處分）在臺北縣新莊市○○路與中正路口之某卡拉OK店內
    消費時，因不明原因與4 名姓名年籍不詳之成年男子發生糾
    紛，楊福義便以電話聯絡丙○○到場載其離去，詎丙○○自
    行至上開石頭公廟附近拿取上開槍、彈，攜至該卡拉OK店內
    後，基於恐嚇之犯意，以該手槍上膛後對空鳴槍1 發子彈示
    威，以此加害生命、身體之惡害通知，致使該4 名男子因而
    心生畏懼，旋即逃離現場，事後丙○○復持上開槍、彈移至
    臺北縣新莊市○○路227 巷14弄1 號旁竹林內藏放。又丙○
    ○明知海洛因係毒品危害防制條例第2 條第2 項第1 款所稱
    之第一級毒品，不得持有、轉讓，竟仍基於轉讓第一級毒品
    海洛因之概括犯意，先後於93年2 月、同年3 月間某日，在
    臺北縣新莊市○○路中國加油站旁、臺北縣板橋市○○○路
    ○ 段8 號10之10樓丙○○租住處，各轉讓第一級毒品海洛因
    予甲○○（另案偵辦）施用一次（每次約0.2 公克份量）。
    嗣因甲○○另犯搶奪罪經警查獲，於警詢中供承毒品來源，
    並於93年5 月8 日與丙○○相約索取海洛因，於丙○○承前
    轉讓第一級毒品之概括犯意，前往臺北縣板橋市○○○路勝
    立百貨內赴約交付毒品時，經警於同日15時30分許在上址查
    獲而不遂，並當場扣得第一級毒品海洛因6 包（毛重共7.12
    公克、淨重5.92公克）。旋於同日下午3 時55分許，帶同警
    員至其位於臺北縣板橋市○○○路○ 段8 號10之10樓之住處
    ，起出海洛因17包（與前揭6 包合計共23包，共淨重122.94
    公克，起訴書誤認此17包部分共淨重122.94公克）、安非他
    命1 包（淨重1.77公克）、研磨機2 臺、電子秤1 臺、海洛
    因殘渣袋52個、安非他命殘渣袋20個、分裝袋600 個等物，
    復於有查緝犯罪職權之公務員未發覺其前揭持有手槍、子彈
    及恐嚇犯行前，自首寄藏上揭槍、彈及恐嚇之犯行，帶同警
    員前往臺北縣新莊市○○路227 巷14弄1號 旁竹林內起出上
    揭槍、彈，並接受裁判。
二、案經臺北縣政府警察局新莊分局報告臺灣板橋地方法院檢察
    署檢察官偵查起訴。
    理?由
一、訊據被告丙○○就上揭犯罪事實坦承不諱，與證人楊福義、
    證人即被告同居女友洪綺穗（另案經聲請簡易判決處刑）、
    證人甲○○證述之情節（94年6 月22日審判筆錄）互核大致
    相符。又扣案之改造槍一支（槍枝管制編號：0000000000號
    ）經鑑定結果，認係由仿BERETTA 廠半自動手槍製造之金屬
    玩具手槍槍身、土造金屬槍管及土造金屬滑套組合而成之改
    造手槍，機械性能良好，可擊發適用子彈，認具殺傷力，扣
    案之子彈4 顆經鑑驗結果，認係口徑9mm （9 乘19mm）制式
    子彈，認均具殺傷力，有內政部警政署刑事警察局93年5 月
    20 日 刑鑑字第0930103689號槍彈鑑定書1 紙可佐。又扣案
    白粉毒品共23包，均含第一級毒品海洛因成分，合計淨重
    122.94 公 克，復有法務部調查局93年6 月18日調科壹字第
    06000836 9號鑑定通知書1 紙可資佐證，足證被告於93年5
    月8 日15 時30 分許經警查獲時當場扣得之毒品6 包確屬第
    一級毒品海洛因無疑。足認被告前揭自白與事實相符，堪予
    採信。本件事證明確，被告犯行已堪認定，自應依法論科。
二、按行為後法律有變更者，適用裁判時之法律。但裁判前之法
    律有利於行為人者，適用最有利於行為人之法律，刑法第2
    條第1 項定有明文。本件被告行為後，槍砲彈藥刀械管制條
    例業經總統於94年1 月26日以華總一義字第09400010101 號
    令修正公布，並自同日生效施行，修正前之槍砲彈藥刀械管
    制條例第11條第4 項之未經許可持有可發射子彈具有殺傷力
    之各式槍砲罪，移至新法第8 條第4 項，除將舊法規定之「
    槍砲」修正為「槍枝」外，並將刑罰由1 年以上7 年以下有
    期徒刑提高為處3 年以上10年以下有期徒刑，比較新舊法結
    果，以舊法對於被告較為有利，自應依前揭規定，適用修正
    前之槍砲彈藥刀械管制條例第11條第4 項之規定處斷。故核
    被告丙○○所為，係違反修正前槍砲彈藥刀械管制條例第11
    條第4 項之未經許可持有可發射子彈具有殺傷力之手槍、同
    條例第12條第4 項持有具殺傷力之子彈罪、毒品危害防制條
    例第8 條第1 項之轉讓第一級毒品罪、同條第5 項、第1 項
    之轉讓第一級毒品未遂罪及刑法第305 條之恐嚇罪。被告以
    一行為同時寄藏槍枝、子彈而侵害數法益，屬一行為觸犯數
    罪名之想像競合犯，應依刑法第55條之規定，從一重之修正
    前槍砲彈藥刀械管制條例第11條第4 項未經許可持有其他可
    發射子彈具有殺傷力手槍罪論處。起訴書認為被告係犯毒品
    危害防制條例第4 條第1 項之販賣第一級毒品罪嫌，惟本件
    尚無從證明被告有營利之販賣意圖，僅得論以轉讓毒品罪（
    詳後述），惟起訴之基本社會事實同一，爰變更起訴法條，
    附此敘明。被告轉讓前後持有第一級毒品海洛因之犯行，為
    轉讓之高度行為所吸收，不另論罪。被告連續轉讓海洛因三
    次予甲○○，時間緊接，所犯為構成要件相同之罪，雖有既
    、未遂之別，仍顯係基於概括犯意所為，屬連續犯，應依刑
    法第56條之規定論以連續轉讓第一級毒品既遂一罪，並加重
    其刑。又被告於93年5 月8 日轉讓第一級毒品海洛因未遂犯
    行，雖未據起訴書論述，惟與前揭起訴部分有連續犯之裁判
    上一罪關係，本院自應併予審究，附此敘明。至被告以一行
    為恐嚇四人而侵害四法益，為同種想像競合犯，應依刑法第
    55 條 前段規定，從一重之恐嚇危害安全罪論處。被告所犯
    上開3 罪間，犯意各別，罪名有異，應分論併罰。被告受寄
    藏放前揭槍、彈，並持以恐嚇他人後，於有偵查權限之機關
    及公務員發覺其犯罪前，即自承持有槍、彈及恐嚇犯行並接
    受裁判，此有證人即查獲被告之警員乙○○證述之情節可佐
    （94 年8月8 日審判筆錄），與被告、證人楊福義警詢筆錄
    所示相符（93年度偵字第8206號卷，第11、12、28、29頁）
    ，是被告就寄藏槍、彈及恐嚇危害安全犯行部分應均符合自
    首要件，均應依刑法第62條前段之規定減輕其刑，並依法先
    加後減。被告前曾因重利案件，經本院判處有期徒刑四月，
    經上訴臺灣高等法院後，於88年4 月15日駁回上訴，判決確
    定，嗣於89年2 月19日執行完畢出監，其於有期徒刑執行完
    畢後，五年內再犯本件有期徒刑以上之罪，為累犯，應依刑
    法第47條之規定，就寄藏槍枝、恐嚇危害安全部分加重其刑
    ，就連續轉讓第一級毒品犯行部分遞予加重其刑。爰審酌被
    告前有槍砲、毒品、重利、妨害自由等多項前科，顯示素行
    不佳，經判處重刑，竟未悔改，明知槍砲、彈藥、毒品均屬
    違禁物，尤其槍枝、子彈更對社會大眾安全具有高度危險性
    ，竟長期受寄藏放槍、彈，並持以犯案恐嚇他人，且連續轉
    讓第一級毒品予他人施用，均對社會及他人造成嚴重之實際
    危害，並顯示前揭刑之執行或宣告，並未收警惕之效，不容
    輕縱，兼衡其經警查獲後，自知事證明確而坦承轉讓毒品犯
    行，並自首寄藏槍、彈及恐嚇部分犯行，及其犯罪動機、目
    的、所生危害等一切情狀，分別量處如主文所示之刑，並就
    罰金刑部分，諭知易服勞役之折算標準，並定其應執行之刑
    ，以示懲儆。末查，扣案之具殺傷力仿BERETTA 廠改造玩具
    手槍壹支（含彈匣壹個；槍枝管制編號：0000000000號）為
    違禁物，不問屬於犯人與否，應依刑法第38條第1 項第1 款
    規定宣告沒收。至扣案之制式子彈4 顆，除其中2 顆因於鑑
    驗時業經實際試射擊發，喪失效用而滅失（見前槍彈鑑定書
    所載），爰不併為沒收之宣告外，其餘2 顆制式子彈，則屬
    違禁物，應依刑法第38條第1 項第1 款規定宣告沒收。另扣
    案第一級毒品海洛因6 包（淨重5.92公克，包裝袋無從析離
    ），為本案查獲之毒品，不問屬於犯人與否，均應依毒品危
    害防制條例第十八條第一項前段之規定，宣告沒收銷燬。至
    其餘在被告位於臺北縣板橋市○○○路○段8號10之10樓住處
    扣得之海洛因17包、安非他命1 包、研磨機2 台、電子秤1
    台、海洛因殘渣袋52個、安非他命殘渣袋20個、分裝袋600
    個等物，被告辯稱係供自己施用毒品所用之物，檢察官既未
    舉出積極證據足資認定與被告本件轉讓第一級毒品犯行有關
    ，無從於本案併予沒收，附此指明。
三、公訴意旨另以：被告基於販賣第一級毒品海洛因之概括犯意
    ，自民國93年2 、3 月間起至同年5 月7 日下午5 時許止，
    連續在臺北縣新莊市丹鳳地區、板橋市南雅夜市之「勝立百
    貨」等處，以每1.1 公克新台幣（下同）4000元之金額，連
    續販賣海洛因予甲○○施用。因認被告涉犯毒品危害防制條
    例第4條第1項之販賣第一級毒品罪嫌。
  (1)按犯罪事實應依證據認定之，無證據不得推定其犯罪事實。
    且檢察官就被告犯罪事實，應負舉證責任，並指出證明之方
    法。又不能證明被告犯罪者，應諭知無罪之判決，刑事訴訟
    法第154 條第2 項、第161 條第1 項、第301 條第1 項分別
    定有明文。所謂證據，係指足以認定被告確有犯罪行為之積
    極證據而言，該項證據自須適合於被告犯罪事實之認定，始
    得採為斷罪資料。苟積極證據不足為不利於被告事實之認定
    時，即應為有利於被告之認定，更不必有何有利之證據（參
    照最高法院29年上字第3105號、30年上字第816 號判例），
    又事實之認定，應憑證據，如未能發現相當證據，或證據不
    足以證明，自不能以推測或擬制之方法，以為裁判基礎（參
    照最高法院40年臺上字第86號判例），且為刑事訴訟法上證
    明之資料，無論其為直接證據或間接證據，均須達於通常一
    般之人均不致於有所懷疑，而得確信其為真實之程度，始得
    據為有罪之認定，若其關於被告是否犯罪之證明未能達此程
    度，而有合理性懷疑之存在，致使無從形成有罪之確信，根
    據「罪證有疑，利於被告」之證據法則，即不得遽為不利於
    被告之認定（參照最高法院76年臺上字第4986號判例）。
  (2)公訴意旨無非以：被告販賣海洛因予甲○○部分，業經證人
    甲○○於警詢、偵查中指證明確，證人甲○○事後雖翻異前
    詞，改稱並未向被告購買毒品，顯係袒護被告之詞，不足採
    信。此外復有扣案之海洛因共23包（共淨重122.94公克）、
    安非他命1 包（淨重1.77公克）、研磨機2 臺、電子秤1 臺
    、海洛因殘渣袋52個、安非他命殘渣袋20個、分裝袋600 個
    可資佐證，因認事證明確，其犯嫌應堪認定，為其論據。惟
    訊據被告堅決否認有販賣第一級毒品之犯行，辯稱僅是無償
    轉讓毒品供證人甲○○施用等語。經查：
  (3)證人甲○○於警詢中指稱：被告即為販賣伊毒品，導致伊因
    缺錢買毒而為搶奪犯行之人，自一、二年前開始向被告購買
    第一級毒品海洛因，最近一次是在93年5 月7 日17時許，在
    臺北縣新莊市丹鳳地區，次數已數不清，數量不詳，每次金
    額4,000 元，總金額也數不清等情（93年度偵字第8206號卷
    ，第33、34、36頁），於偵查初訊時結證稱：不曾向被告購
    買海洛因，僅向被告免費索取一、二次，警詢時是警察事先
    打好筆錄要求伊照念等情（同前卷第83、84頁），再於偵查
    中結證稱：自93年2 、3 月間起，連續2 、3 個月，每天均
    向被告購買第一級毒品海洛因，均是事先以伊使用之000000
    0000號行動電話聯絡後，約在臺北縣板橋市南雅夜市交易，
    每次拿5,000 或10,000元的量等情（同前卷第111 頁背面）
    ，再於本院審理中結證稱：曾向被告以電話索取第一級毒品
    海洛因二、三次，第一次大約是在93年5 月8 日前1 、2 月
    ，若被告答應，即約在板橋、新莊等處取得毒品，每次取得
    1 包海洛因，大約是0.2 公克之份量，並未支付金錢或酬謝
    等情（94年6 月22日審判筆錄）。顯示其歷次證述情節，就
    是否與被告有毒品之金錢交易，屢見反覆矛盾，就所證向被
    告購買海洛因之時間長短、次數、金額等節，亦見出入，而
    所稱作為聯繫購買毒品使用之0000000000號行動電話，經檢
    察官調取93年3 月1 日至同年5 月8 日通聯紀錄，亦查無該
    門號於93年4 月11日後之使用紀錄，更難佐證其前揭證詞，
    是證人甲○○之證詞屢次翻異，復顯模糊，可信度具有瑕疵
    ，其證明力即屬有疑，難以逕採為認定被告有販賣第一級毒
    品犯行之唯一佐證。從而，被告所辯並未販賣毒品，尚非絕
    無可採，僅得以認定被告有本件犯罪事實欄所載轉讓第一級
    毒品三次之犯行，公訴人所舉證據，仍有未足，其間有合理
    之懷疑存在，此外復查無其他積極証據足資証明被告有此部
    分犯行，自屬不能証明被告犯罪，既無從為被告有罪之確信
    ，本應依法就此部分為被告無罪之諭知，然依公訴意旨所指
    基本社會事實為被告自93年2 、3 月間起至同年5 月7 日下
    午5 時許止，有連續將第一級毒品海洛因交給證人甲○○之
    事實，公訴意旨既認為此部分與前揭認定被告轉讓第一級毒
    品海洛因並論罪科刑犯行部分，有連續犯之裁判上一罪關係
    ，爰不另為無罪之諭知，附此敘明。
四、證人甲○○於警詢中指稱被告即為販賣第一級毒品予伊之人
    ，並表示檢舉及帶同員警前往查緝之意（93年度偵字第8206
    號卷，第33、34、36頁），嗣後於檢察官偵查中及本院審判
    時，均擔任證人，並於供述前具結，然就對於案情有重要關
    係之事項，即被告是否有販賣第一級毒品海洛因犯行乙節，
    竟屢次為相反歧異之證述，顯曾為虛偽陳述，所涉誣告、偽
    證等罪嫌，應由檢察官另行偵辦，附此敘明。
據上論斷，應依刑事訴訟法第299 條第1 項前段、第300 條，毒
品危害防制條例第8 條第1 項、第18條第1 項，修正前槍砲彈藥
刀械管制條例第11條第4 項、第12條第4 項，刑法第11條、第2
條第1 項後段、第56條、第305 條、第55條、第47條、第62條、
第42條第2 項、第51條第5 款、第38條第1 項第1 款，罰金罰鍰
提高標準條例第2 條，現行法規所定貨幣單位折算新臺幣條例第
2 條，罰金罰鍰提高標準條例第1 條前段、第2 條，判決如主文
。
本案經檢察官陳銘祥到庭執行職務。
中　　華　　民　　國　　94　　年　　8 　　月　　26　　日
                  刑事第八庭  審判長法　官  王屏夏
                                    法?官  陳鴻清
                                    法?官  王偉光
以上正本證明與原本無異
如不服本判決應於送達後10日內向本院提出上訴狀
                            ??    書記官　陳怡君
中　　華　　民　　國　　94　　年　　9 　　月　　2 　　日
附錄本案論罪科刑法條全文：
中華民國刑法第三百零五條
以加害生命、身體、自由、名譽、財產之事，恐嚇他人致生危害
於安全者，處二年以下有期徒刑、拘役或三百元以下罰金。
修正前槍砲彈藥刀械管制條例第十一條
未經許可，製造、販賣或運輸第四條第一項第一款所稱其他可發
射金屬或子彈具有殺傷力之各式槍砲者，處五年以上有期徒刑，
併科新臺幣一千萬元以下罰金。
未經許可，轉讓、出租或出借前項所列槍砲者，處三年以上十年
以下有期徒刑，併科新臺幣七百萬元以下罰金。
意圖供自己或他人犯罪之用，而犯前二項之罪者，處無期徒刑或
七年以上有期徒刑，併科新臺幣一千萬元以下罰金。
未經許可，持有、寄藏或意圖販賣而陳列第一項所列槍砲者，處
一年以上七年以下有期徒刑，併科新臺幣七百萬元以下罰金。
第一項至第三項之未遂犯罰之。
槍砲彈藥刀械管制條例第十二條
未經許可，製造、販賣或運輸子彈者，處一年以上七年以下有期
徒刑，併科新台幣五百萬元以下罰金。
未經許可，轉讓、出租或出借子彈者，處六月以上五年以下有期
徒刑，併科新台幣三百萬元以下罰金。
意圖供自己或他人犯罪之用，而犯前二項之罪者，處三年以上十
年以下有期徒刑，併科新台幣七百萬元以下罰金。
未經許可，持有、寄藏或意圖販賣而陳列子彈者，處五年以下有
期徒刑，併科新台幣三百萬元以下罰金。
第一項至第三項之未遂犯罰之。
毒品危害防制條例第8條
轉讓第一級毒品者，處1 年以上7 年以下有期徒刑，得併科新臺
幣1 百萬元以下罰金。
轉讓第二級毒品者，處6 月以上5 年以下有期徒刑，得併科新臺
幣70萬元以下罰金。
轉讓第三級毒品者，處3 年以下有期徒刑，得併科新臺幣30萬元
以下罰金。
轉讓第四級毒品者，處1 年以下有期徒刑，得併科新臺幣10萬元
以下罰金。
前四項之未遂犯罰之。
轉讓毒品達一定數量者，加重其刑至二分之一，其標準由行政院
定之。
